【裁判字號】    90,訴,446
【裁判日期】    901029
【裁判案由】    損害賠償
【裁判全文】
臺灣新竹地方法院民事判決  九十年訴字第四四六號
    原      告  乙○○○
                丙○○
    兼右二人共  丁○○
    被      告  甲○○
右當事人間，請求損害賠償事件，本判決如左：
    主    文
被告應給付原告乙○○○新臺幣玖拾陸萬肆仟柒佰柒拾參元，應給付原告丁○○、丙○○各新台幣貳拾伍萬元，及均自民國九十年五月十日起至清償日止，按週年利率百
分之五計算之利息。
原告其餘之訴駁回。
訴訟費用由被告負擔十分之三，餘由原告負擔。
本判決第一項於原告乙○○○以新台幣參拾貳萬貳仟元，原告丁○○、丙○○各以新
台幣捌萬參仟元為被告供擔保後，均得假執行。
原告其餘假執行之聲請均駁回。
    事    實
甲、原告方面：
一、聲明：
（一）被告應給付原告乙○○○新台幣（下同）二百七十五萬九千八百十三元，給付
      原告丁○○、丙○○各八十萬元，及均自起訴狀繕本送達被告之翌日起至清償
      日止，按年息百分之五計算之利息。
（二）訴訟費用由被告負擔。
（三）原告願供擔保請准宣告假執行。
二、陳述：
（一）緣被告於民國八十九年十二月二十九日凌晨某時許，在某處飲酒後，於呼氣酒
      精濃度測定值達每公升一點二０毫克，已逾規定不能安全駕駛參考值每公升零
      點五五毫克之狀況下，仍駕駛動力交通工具車號三Ｈ─一０七一號自小客車，
      於同日凌晨五時許，行經新竹市○○路○段一六三巷前處，因疏未注意前方車
      況，而不慎撞擊行經該路段之被害人張同權，致張同權受頭部外傷合併出血等
      傷害，詎被告明知駕駛上開車輛肇事已致被害人張同權倒地受傷，竟未下車予
      以救護仍逃逸該處，不為妥善之處理，嗣據民眾報警經警循線查獲。惟被害人
      張同權經送醫急救仍因頭部外傷合併出血不治死亡，案經檢察官以九十年度偵
      字第二九五號、第四九０號及第六二一號過失致死一罪提起公訴，並經本院以
      九十年度訴字第三七號刑事判決判處被告應執行有期徒刑二年在案。
（二）按汽車行駛時，駕駛人應注意車前狀況，並隨時採取必要之安全措施，道路交
      通安全規則第九十四條第三項定有明文。次按因故意或過失，不法侵害他人之
      權利者，負損害賠償責任；又不法侵害他人致死者，對於支付殯喪費之人亦應
      負損害賠償責任；被害人對於第三人負有法定扶養義務者，加害人對於該第三
      人亦應負損害賠償責任，民法第一百八十四條第一項前段、第一百九十二條分
      別定有明文。本件被告既因其駕車之過失行為，不法侵害被害人張同權致死，
      已如前述，而原告乙○○○為被害人之配偶，原告丁○○、丙○○為被害人之
      女，是依上開之規定，被告自應就原告等所受之損害負賠償責任，茲臚列原告
      等之損害受下：
  １、乙○○○部分共計二百七十五萬九千八百十三元：
  (1)、殯葬費用計四十一萬一千四百五十二元：原告乙○○○計支出殯葬費用四十一
      萬一千四百五十二元。
  (2)、扶養費損害計一百三十四萬八千三百六十一元：被害人張同權係原告乙○○○
      之夫，其依法應對原告乙○○○負扶養義務，茲按財政部公布之八十九年扶養
      親屬寬減額每年七萬四千元之標準，及內政部統計提要之台灣地區簡易生命表
      男性及女姓平均餘命表所示，原告乙○○○當時尚有餘命二九點三四歲，扣除
      中間利息後，計算原告乙○○○本所應受被害人張同權之扶養費損失為一百三
      十四萬八千三百六十一元【計算公式為七萬四千元（每年扶養親屬寬減額）Ｘ
      一八點二二一一（乙○○○於損害發生時尚有餘命二九點三四年之霍夫曼係數
      ）。
  (3)、精神慰撫金：原告乙○○○為國小畢業，擔任家管，一家原本生活美滿，與被
      害人張同權夫妻間感情甚篤，詎料因被告之過失行為致遭遽變，驟使原告全家
      陷入愁雲慘霧中，尤以原告乙○○○晚年喪偶，生活頓失所依，哀痛逾恆，其
      所受身心及精神上之打擊，殊難以筆墨形容，爰請求被告賠償精神慰撫金一百
      萬元。
  ２、丁○○、丙○○部分各計八十萬元：原告丁○○、丙○○分係被害人張同權之
      長女、次女，其中丁○○為大學畢業，丙○○為二專畢業，均任職於科學園區
      內之公司，在被害人張同權生前一直均與其同住，父女牴犢情深，詎料因被告
      之過失行為，竟致遭喪父之痛，此生再難以報答養育之親恩，其等所受身心及
      精神上之創痛，實無以名狀，爰各請求被告賠償精神慰撫金八十萬元。
（三）於車禍發生之後，渠等固已領有保險公司所理賠之汽車強制第三人責任險計一
      百四十萬元，係由原告三人及被害人之子張居明共四人均分，惟被告於肇事後
      迄未與原告有達成任何協議，於刑案卷所附由被害人之子張居明與被告所簽立
      之車禍協議書，僅係張居明個人與被告初步協議時所簽立，尚未達成正式之和
      解，且其等事前亦未授權張居明以與被告洽談和解事宜，固不得以該車禍協議
      書之存在，而認為兩造間就賠償事宜已達成如協議書內容之和解。況若雙方已
      達成和解，何以嗣後會再前去調解委員會進行調解而生調解不成之結果？由此
      ，益見兩造確無達成和解之情事。
三、證據：提出台灣新竹地方法院檢察署檢察官起訴書影本一份、戶籍謄本之影本一
    份、殯葬費收據影本二十六紙、服務及在職證明書各一份、薪資證明書二分、國
    軍退除役官兵俸金發放通知單影本一份、學位證書影本一份、畢業證書影本一份
    、所有權狀影本六紙、調解委員會通知影本一份、調解書影本一份並聲請訊問證
    人張居明。
乙、被告方面：
    被告經合法通知迄未到庭，亦未提出書狀作何聲明或陳述。
丙、本院依職權調取本院九十年度交訴字第三七號刑事卷宗影印附卷。
    理    由
一、原告主張被告於八十九年十二月二十九日凌晨某時許，在某處飲酒後，於呼氣酒
    精濃度測定值達每公升一點二０毫克，已逾規定不能安全駕駛參考值每公升零點
    五五毫克之狀況下，仍駕駛動力交通工具車號三Ｈ─一０七一號自小客車，於同
    日凌晨五時許，行經新竹市○○路○段一六三巷前處，因疏未注意車前狀況，而
    不慎撞擊行經該路段之被害人即原告乙○○○之夫、原告丁○○及丙○○之父張
    同權，致張同權受頭部外傷合併出血等傷害，詎被告明知駕駛上開車輛肇事已致
    被害人張同權倒地受傷，竟未下車予以救護仍逃逸該處，不為妥善之處理，嗣據
    民眾報警經警循線查獲。然被害人張同權經送醫急救仍因頭部外傷合併出血不治
    死亡，案經檢察官以九十年度偵字第二九五號、第四九０號及第六二一號過失致
    死一罪提起公訴，並經本院以九十年度訴字第三七號刑事判決判處被告應執行有
    期徒刑二年在案之情，已據原告提出台灣新竹地方法院檢察署檢察官起訴書影本
    一份、戶籍謄本之影本一份為證，且據本院依職權調取本院九十年度交訴字第三
    七號刑事卷宗查明無訛。而被告於刑案審理時對於其有飲酒後因疏未注意車前狀
    況，駕車撞及被害人張同權致其受傷身亡之情亦不爭執，此有前開刑案卷內資料
    可參。雖被告於刑案審理時否認有肇事後逃逸之行為，辯稱其不知肇事撞到被害
    人云云，惟查，被告所駕駛之前揭車輛於發生事故後，其前方擋方玻璃已明顯破
    碎，且有一破洞，而被害人張同權所戴之帽子復從該破洞飛進被告所駕駛之前揭
    車輛中等情，有上揭被告所駕駛自小客車照片二幀附於前開刑事案卷宗內可憑，
    且原告於刑案時，亦指述該帽子確為被害人張同權於案發時所戴等情無訛，此均
    已據調取前開刑事案卷宗查明無訛。雖被告於刑案審理時，復辯稱當時其因留長
    髮是以常會攜帶帽子，車內之帽子係其自行所帶云云，然查，被告於刑案偵查中
    甫為警查獲，經警訊問時，其對於為何車內有這頂帽子，陳稱其也不是很清楚等
    情，業據證人即警員陳芳逸在刑案審理時證述甚明，且被告於刑案偵訊時係陳稱
    ：當時沒有看到帽子，是警察告知才知道等語，均與被告於刑案審理時所辯之上
    情不符等情，亦據調取該刑案卷宗資料核對無誤。是綜合上情，可認被告於肇事
    後仍有意識能力得知已撞擊行人，卻仍駕車逃逸。準此，足認原告上開主張之情
    為真實。
二、按汽車駕駛人飲酒後其吐氣所含酒精成份超過每公升０點二五毫克以上，不得駕
    車；又汽車行駛時，應注意車前狀況，並隨時採取必要之安全措施，道路交通安
    全規則第一百十四條第一款、第九十四條第三項分別定有明文。被告於右揭時地
    駕車，自應注意遵守上開交通安全規則之規定，而依當時情形，又無不能注意之
    情況，竟疏未注意，而猶於酒後駕駛汽車（肇事後經酒精測試，其吐氣含酒精成
    份達每公升一．二０毫克），又未注意車前狀況，並採取必要之安全措施，以致
    失控肇事，自有過失無疑。且被告之過失行為與被害人張同權死亡間，具有相當
    因果關係，是被告已對被害人張同權構成侵權行為，足堪認定。
三、按因故意或過失不法侵害他人之權利者，負損害賠償責任，又不法侵害他人致死
    者，對於支出殯葬費之人，應負損害賠償責任；被害人對於第三人負有法定扶養
    義務者，加害人對該第三人亦應負損害賠償責任。又不法侵害他人致死者，被害
    人之父母、子、女及配偶，雖非財產上之損害，亦得請求賠償相當之金額，民法
    第一百八十四條第一項前段、第一百九十二條、第一百九十四條分別定有明文。
    查本件被告因過失致被害人張同權死亡，已如前述，而原告乙○○○為被害人張
    同權之配偶、其餘原告均為被害人張同權之女兒，有原告提出之戶籍謄本在卷可
    憑，是原告依上開規定，請求被告負損害賠償責任，自屬有據。茲就原告請求被
    告賠償之各項損害及金額，是否應予准許，審核如下：
（一）原告乙○○○部分：
  １、殯葬費部分：原告乙○○○主張對於其夫張同權之死亡，計支出殯葬費四十一
      萬一千四百五十二元，業據其提出喪葬費收據影本二十六紙為證。惟按所謂殯
      葬費之支出，係指收殮及埋葬而言，其賠償範圍應斟酌死者身分、地位、經濟
      狀況、當地喪禮習及宗教上之儀式定之，並以必要者為限。查，就原告乙○○○所為上開之支出，除其中火葬證明費三千五百元、香煙二百四十元、八音隊
      二萬四千元、洋房紙紮三萬一千元，合計五萬八千七百四十元部分，非屬辦理
      被害人張同權殯葬事宜之必要花費，應予剔除外，其餘三十五萬二千七百十二
      元部分，係屬必要之殯葬費用支出，應予准許，被告應予以賠償於原告乙○○○。
  ２、扶養費部分：本件原告乙○○○為三十八年九月二十八日出生，係被害人張同
      權之之配偶，有戶籍謄本在卷可參，而七十四年六月三日修正公布之民法第一
      千一百十六條之一規定：「夫妻互負扶養之義務，其負扶養義務之順序與直系
      血親卑親屬同，其受扶養權利之順序與直系血親尊親屬同」，是夫妻互受扶養
      權利之順序，既與直系血親尊親屬同，自不以無謀生能力為必要，最高法院七
      十九年台上字第二六二九號判例意旨足資參照。又本件被害人張同權雖係十六
      年八月三十日出生，有卷附之刑事影印卷內之相驗屍體證明書影本一份在卷可
      憑，其於八十九年十二月二十九日車禍死亡時為七十三歲，惟其生前係擔任大
      廈管理員之工作，且尚有退伍軍人之退休俸可以領取之情，已據原告提出國軍
      退除役官兵俸金發放通知單影本一份在卷可憑。是姑不論依民法第一千一百十
      八條之規定，夫妻間互負扶養義務者，不以其有扶養能力為必要，惟以被害人
      張同權生前之情形，其亦尚有扶養其妻即原告乙○○○之能力。是揆諸上開之
      規定及說明，於被害人張同權生前，原對其妻即原告乙○○○負有扶養義務。
      而原告乙○○○於被害人死亡即八十九年十二月二十九日時為51.25歲，依台
      灣地區女性簡易生命表所載，其平均餘命雖尚有二十九點三四年，惟因被害人
      於死亡時，係為七十三歲，依八十九年台閩地區男性簡易生命表所載，其若未
      於當時被撞身亡，尚有平均餘命10.21年，惟已少於原告乙○○○之上開餘命
      年數，是原告乙○○○所主張其可受扶養之年數，自應以十點二一年，而非二
      十九年為準。又依八十九年度扶養親屬寬減額每人每年係以七萬四千元為準，
      因原告乙○○○係請求被告一次給付其以扶養費用計算之損害，而自八十九年
      十二月三十日起至本件宣判日即九十年十月二十九日止之請求，該等損害既已
      到期，即無扣除中間利息之問題，是此十個月之期間，按每年七萬四千元計算
      結果，為六一六六七元（即七四０００乘以十除以十二）；而被害人張同權前
      述之餘命十點二一年，扣除上開十個月之期間，尚有九點三八年（即十點二一
      減零點八三），依霍夫曼計算法扣除中間利息計算結果，為五八六五七六元（
      即七四０００乘以0000000（即0000000加【八八九六五五乘以
      零點三八=三三八０六九】除以0000000），是總計結果為六四八二四
      三元（即六一六六七加五八六五七六）。惟因原告乙○○○尚有三名已成年之
      子女即原告丁○○、丙○○及訴外人張居明之情，有戶籍謄本在卷可憑，依民
      法第一千一百十六條之一之規定，該三人本須與被害人張同權共同負擔對原告
      乙○○○之扶養義務。是原告乙○○○所得請求被告以被害人張同權本所負扶
      養義務計算之損害賠償，即為前開金額之四分之一，為十六萬二千零六十一元
      （元以下四捨五入）。
  ３、慰撫金部分：查本件被害人張同權為原告乙○○○之夫，夫妻結褵數十年，原
      期待共享晚年，詎料竟因被告之過失行為致其配偶身亡而遭遽變，陷入愁雲慘
      霧中，其因晚年喪偶，生活頓失所依，所受身心及精神上之打擊，自屬至鉅，
      是原告乙○○○請求被告賠償非財產上損害之慰撫金，自屬有據。本院審酌上
      情，以及原告乙○○○係國小畢業，為家庭主婦，而被告年二十五歲，高中肄
      業，職業為工（此有前開刑案偵查影印卷可憑），因酒後駕車疏未注意車前狀
      況而肇事致被害人受傷死亡，且其於肇事時復駕車逃逸等情，認原告乙○○○
      請求賠償慰撫金之數額一百萬元尚嫌稍高，應酌減為八十萬元為適當。
（二）原告丁○○、丙○○之精神慰撫金部分：查原告丁○○、丙○○分係被害人張
      同權之長女、次女，於被害人身亡前均一家共同生活，父女情深，竟因被告之
      過失行為，致突遭喪父之痛，其等自均受有身心及精神上相當之痛苦，是請求
      被告賠償精神慰撫金，自屬有據。本院審酌上情，以及原告丁○○為大學畢業
      ，丙○○為二專畢業，均任職於科學園區內之公司，其中丁○○月薪約三萬多
      元，丙○○約四萬多元之情，有其等提出之服務及在職證明書各一份、薪資證
      明書二分、學位證書影本一份、畢業證書影本一份為證，暨被告之學歷、工作
      及前述之肇事行為情節等情，認原告丁○○、丙○○請求被告各賠償八十萬元
      之精神慰撫金尚嫌稍高，均應各酌減為六十萬元為適當。
四、綜上所述，原告乙○○○所受之損害額為一百三十一萬四千七百七十三元（即三
    五二七一二加一六二０六一加八０００００），原告丁○○、丙○○所受之損害
    額各為六十萬元。惟按「保險人依本法規定給付之保險金，視為加害人或被保險
    人損害賠償金額之一部分；加害人或被保險人受賠償請求時，得扣除之」，強制
    汽車責任保險法第三十條定有明文。查，本件被告係駕車肇事致被害人張同權身
    亡，於肇事後原告及訴外人張居明，已平均受領保險公司所給付之強制汽車責任
    險合計共一百四十萬元之保險金之情，為原告所自承在卷（本院九十年十月四日
    言詞辯論筆錄），準此，可認原告三人已各受領三十五萬元之強制汽車責任險保
    險金之理賠，是依上開之規定，即應自其等上開請求之金額中加以扣除。是經扣
    除結果，其中原告乙○○○所得請求之金額，在九十六萬四千七百七十三元，原
    告丁○○、丙○○各在二十五萬元，及該等金額均自起訴狀繕本送達翌日即九十
    年五月十日起至清償日止，按年息百分之五計算之利息範圍內，核屬有據，應予
    准許，逾此範圍，則無理由，應予以駁回。
五、本判決原告勝訴部分，原告均陳明願供擔保請求宣告假執行，核無不合，爰酌定
    相當之擔保金額准許之。
六、本件事證已臻明確，原告其餘攻擊方法及立證，或與本案之爭點無涉，或與判決
    之結果不生影響，爰無庸一一論列，附此敘明。
七、據上論結，本件原告之訴為一部有理由，一部無理由，依民事訴訟法第三百八十
    五條第一項前段、第七十九條但書、第八十五條第一項本文、第三百九十條第二
    項，判決如主文。
中      華      民      國    九十      年      十      月    二十九    日
                                  臺灣新竹地法院民事第一庭
~B法      官  鄭政宗
右為正本，係照原本作成。
如對本判決上訴，須於判決送達後廿日內向本院提出上訴狀。
~B法院書記官  王恬如
中      華      民      國    九十      年      十      月    二十九    日


司法院資訊處製作；財團法人民間司法改革基金會備份。
